【裁判字號】    90,訴,805
【裁判日期】    900905
【裁判案由】    恐嚇取財等
【裁判全文】
臺灣臺中地方法院刑事判決                            九十年度訴字第八五號
    公  訴  人  台灣台中地方法院檢察署檢察官
    被      告  丙○○
右列被告因恐嚇取財等案件，經檢察官提起公訴（九十年度偵字第三九八四號）暨移
送併辦（九十年度偵字第一三二九五號），本院判決如左：
    主  文
丙○○意圖為自己不法之所有，以恐嚇使人將第三人之物交付，處有期徒刑壹年。
    事  實
一、丙○○前無犯罪紀錄，其因缺錢花用，基於意圖為自己不法所有之犯意，先於民
    國九十年二月十六日十時許，潛入其與同事共同分租之台中市○區○○路四段三
    八二號宿舍內之同事乙○○房間（侵入住宅部分未據告訴），竊取乙○○所有之
    輕型機車鑰匙一把後，並自所分租之宿舍廚房內拿取非其所有之水果刀一把置於
    褲袋內後，再於同日二十時許，利用乙○○至台中市○區○○路四三二號公司開
    會之際，持該把鑰匙至台中市○區○○路四三二號樓下，竊取乙○○所使用而停
    放於該處之車牌號碼ＴＵＵ–八八一號機車一部（車籍登記為江瑞珠所有），供
    為犯案之交通工具，隨即於同日二十二時許，騎乘上開竊得之機車，至台中市○○○路○段一○二號其先前曾經工作由甲○○所經營之「三星便利超商」內，其
    先進入超商二樓，再藉詞找不到所需商品為由，要求店員丁○○上二樓協助找尋
    ，並於店員丁○○上樓後，即出示所預藏之水果刀，向店員丁○○恫嚇：伊如果
    不想受傷就留在二樓不要到一樓來等語，致店員丁○○因之心生畏懼，不敢下樓
    。丙○○隨即至超商一樓內取走甲○○所有之監視錄影帶一捲及收銀機內之現金
    新台幣（下同）一萬八千元後逃逸，其並將監視錄影帶丟棄於旅順路與柳陽東路
    附近之河溝內（未能尋獲），所得贓款則用於玩樂。嗣於同年月十九日二十二時
    許，丁○○發現丙○○在台中市○○○路○段與安順二街口附近徘徊，隨即轉知
    甲○○而報警於同年月十九日二十二時三十分許，在該處將其逮捕，除扣得其所
    竊得之上開機車、鑰匙及花用剩餘之贓款十元外（均經發還被害人），並於翌日
    （二十日）三時許，由其帶同員警在台中市○○路與安順二街口附近起出其犯罪
    所用之水果刀一把。
二、案經台中市警察局第五分局報告臺灣臺中地方法院檢察署檢察官偵查起訴。
    理  由
一、訊之被告丙○○對右揭犯罪事實，坦承在卷，核與被害人乙○○、甲○○、丁○○指述被害情節相符，被告丙○○復係持有贓物而為警逮捕之準現行犯，並有其
    持以犯罪所用之水果刀一把扣案及贓物認領保管收據三紙、現場檢查紀錄二份附
    於偵查卷內可稽。被告丙○○所為自自核與事實相符，本案事證明確，被告丙○○上開犯行，足以認定。
二、核被告丙○○所為係犯刑法第三百二十條第一項之普通竊盜罪，同法第三百四十
    六條第一項恐嚇取財罪。公訴意旨認被告丙○○係於九十年二月十六日二十時許
    ，侵入被害人乙○○住處所竊機車鑰匙一節，所為犯罪時間及為被告丙○○係犯
    同法第三百二十一條第一項第一款之加重竊盜罪之認定，容有誤會，起訴法條應
    予以變更。又被告丙○○所犯上開普通竊盜罪及恐嚇取財罪間，有方法結果之牽
    連關係，為牽連犯，應依同法第五十五條後段規定，從一重之恐嚇取財罪處斷。
    至台中市警察局第五分局移送意旨所認被告丙○○持刀取財之行為，涉有刑法第
    三百二十八條之強盜罪嫌一節。經查，被告丙○○持刀恐嚇被害人即三星便利超
    商之店員丁○○不要下樓，乃係以將來惡害之恫嚇被害人丁○○，被害人丁○○
    於被告丙○○下樓拿取財物時，意志尚屬自由，不過因被告丙○○之恫嚇而懷有
    恐懼之心，核與強盜罪之以目前之危害脅迫他人，並致被害人喪失自由意志而不
    能抗拒進而強取財物者不同，是被告丙○○所為，核與強盜罪之構成要件有別，
    附此敘明。爰審酌被告丙○○前無犯罪前科，有台灣高等法院被告全國前案紀錄
    表一份可稽，素行尚屬良好，其犯罪之動機、目的在圖一己私利，其犯罪手段及
    犯罪所生之危害非輕、犯罪後坦承犯行等一切情狀，量處如主文所示之刑。至扣
    案之水果刀一把，固為被告丙○○持以犯罪所用之物，惟係被告丙○○自其與同
    事分租之宿舍廚房內所拿取，並非其所有一節，已據其於本院審理中供明在卷，
    該把水果刀復非屬槍彈藥刀械管制條例所管制之刀械，自不得於本案中為沒收
    之宣告，併此敘明。
三、台灣台中地方法院檢察署檢察官移送併辦（九十年度偵字第一三二九五號）意旨
    略以：被告丙○○另於九十年七月二十四日十時五十五分許，在台中市○○區○○路五三三號「家樂福量販店」內竊取香煙二條為警查獲，與前揭起訴部分有連
    續犯之裁判上一罪之關係而移送併辦前來。惟查，被告丙○○竊取香煙犯嫌部分
    ，業據被告丙○○於本院審理中供明與前揭判決有罪部分無關，且其於九十年二
    月十九日二十二時三十分因犯竊盜及恐嚇取財等罪為警逮捕後，經移送檢察官偵
    訊後，於同年月二十日由檢察官諭令限制住居而獲釋，距移送併辦所指其於九十
    年七月二十四日竊取香煙之犯罪時間，間隔五月之久。據此觀之，被告丙○○主
    觀上應無連續竊盜之概括犯意，客觀上亦難認移送併辦部分與起訴部分有連續犯
    之裁判上一罪關係，應屬另起犯意所為，移送併辦部分既未經起訴，本院自無從
    併予審理，爰將此部分退回臺灣台中地方法院檢察署檢察官另為適法處理，附此
    敘明。
據上論斷，應依刑事訴訟法第二百九十九條第一項前段、第三百條，刑法第三百二十
條第一項、第三百四十六條第一項、第五十五條後段，罰金罰鍰提高標準條例第一條
前段，判決如主文。
中      華      民      國    九十      年      九      月      五      日
                                      臺灣臺中地方法院刑事第七庭
                                          法  官  林  宗  成
右正本證明與原本無異。
如不服本判決，應於送達後十日內向本院提出上訴狀（須附繕本），上訴於台灣高等
法院台中分院。
                                          書記官
中      華      民      國    九十      年      九      月      五      日
附錄本案論罪科刑法條全文：
刑法第三百二十條第一項
意圖為自己或第三人不法之所有，而竊取他人之動產者，為竊盜罪，處五年以下有期
徒刑、拘役或五百元以下罰金。
刑法第三百四十六條第一項
意圖為自己或第三人不法之所有，以恐嚇使人將本人或第三人之物交付者，處六月以
上五年以下有期徒刑，得併科一千元以下罰金。


司法院資訊處製作；財團法人民間司法改革基金會備份。
